臺灣高等法院臺中分院刑事判決　　　　　　　　　九十一年度上訴字第一三七四號
　　上　訴　人
　　即　被　告　乙○○
　　選任辯護人　李秋瑩
　　上　訴　人
　　即　被　告　戊○○
右上訴人因搶奪等案件，不服臺灣臺中地方法院九十年度訴字第四七七號中華民國九
十一年七月十二日第一審判決（起訴案號：臺灣臺中地方法院檢察署八十九年度偵字
第一二七五二、一七九二一號），提起上訴，本院判決如左：
    主　  文
上訴駁回。
    事　  實
一、緣丙○○明知姓名年籍不詳綽號「俊義」之成年男子所持有原車牌號碼Ｎ五－三
    四三五號、引擎號碼四Ｇ九三Ｍ○二四七二八號、ＣＨＩＮＡ廠牌、灰色（實際
    上應為鐵灰色）、一九九八年份、排氣量一九九八ＣＣ之自小客車，係甲○○所
    有，於民國八十九年六月十八日十五時五十分許，在臺中縣梧棲鎮○○路與中央
    路口遭竊之物，而前後所懸掛之Ａ二－三六七○號車牌二面，係龐吉良所有，於
    不詳時間，在臺中縣潭子鄉○○路○段四○巷一五弄一八號前遭竊之物（龐吉良
    迄於八十九年六月二十二日十四時許，始發現遭竊），均屬贓物，竟於八十九年
    六月十九日中午時分，在臺中縣神岡鄉○○村○○路名之大廟旁，收受姓名年籍
    不詳綽號「俊義」之成年男子交付之前開懸掛Ａ二－三六七○號車牌之原車牌號
    碼Ｎ五－三四三五號自小客車後，供為交通工具使用（此部分經丙○○撤回上訴
    判刑確定）。
二、丙○○、戊○○、乙○○基於共同結夥搶奪他人財物之犯意聯絡，意圖為自己不
    法之所有，於八十九年六月十九日晚上九時十五分許，由丙○○駕駛前開自小客
    車，搭載戊○○、黃恆毅，行經臺中縣大雅鄉○○村○○路復興飯店旁之偏僻處
    所，適有吳清波騎乘車牌號碼ＩＷＸ－四六二號重機車，搭載其妻李金滿，沿上
    開路段之中間道路行駛，李金滿將皮包側背於右肩上，丙○○等人，見狀認有機
可趁，乃駕車自吳清波之右後方趨前而來，趁李金滿不及防備之際，由左後座之
    乙○○下手行搶李金滿上揭側背之皮包一只（內有現金新臺幣八千元、黃金項鍊
    一條、戒指二只、面額新台幣一千五百五十元之支票一紙、吳清波、李金滿之國
    民身分證暨該二人之印章各一枚、吳清波之農會暨郵局存摺各一本），得手後，
    迅即由丙○○駕車逃逸，丙○○、戊○○、乙○○即將皮包內之現金新臺幣（下
    同）八千元、黃金項鍊一條、戒指二只等財物，朋分花用殆盡，而皮包一只、印
    章二顆、存摺二本等物，業經戊○○丟棄，不知去向，面額一千五百五十元之支
    票一紙、吳清波、李金滿之國民身分證各一張，則隨意棄置於前開自小客車內。
    嗣於八十九年六月二十二日上午六時二十八分許，丙○○駕駛前開自小客車，搭
    載乙○○，行經國道一號高速公路二二四公里處，為警查獲，並當場起獲吳清波
    、李金滿之國民身分證各一枚、面額一千五百五十元之支票一紙，因而循線獲悉
    上情。
三、案經國道公路警察局第三警察隊報請臺灣臺中地方法院檢察署檢察官偵查起訴。
    理  　由
壹、上訴人即被告戊○○部分：
一、按提起上訴，應自判決送達後十日內為之，刑事訴訟法第三百四十九條定有明文
    。本件上訴人即被告戊○○係於九十一年七月十九日收受原審法院判決之送達，
    有送達證書在卷可查（見原審卷第三○五頁），乃遲至九十一年八月五日始向原
    審法院提出上訴狀，聲明上訴，亦有上訴狀一紙在卷可佐（郵戳蓋九十一年八月
    五日），查被告戊○○係住於臺中縣，據該被告供明在卷，並有上訴狀暨信封一
    紙附卷可參，該在途期間為三日，被告具狀聲明上訴時，顯已逾十三日之期間（
    應於九十一年八月一日上訴期間屆滿），揆之上開規定，顯屬違背法律上之程序
    ，應予駁回。
貳、上訴人即被告乙○○部分：
一、訊據上訴人即被告乙○○矢口否認有何結夥搶奪之犯行，被告乙○○辯稱：當時
    伊人有坐在該車的後座，當時伊人有施打藥品，當時由被告丙○○駕駛，有載被
    告戊○○及伊，伊坐在左後方（駕駛座後方），戊○○坐右座，且搶奪部分，也
    是戊○○行搶，而且戊○○行搶，伊沒有看見，但伊當時因施打海洛因而精神恍
    惚，眼精微閉，有聽到被告丙○○問戊○○皮包內有何物？伊才知道他們去行搶
    機車。行搶前沒有預先計畫，若伊知道伊就不會跟他們出去。案發當天，被告丙○○於當天先接伊再去接戊○○，他們行搶時伊不知道，也沒有參與，所以也沒
    有分到任何物品，伊警、偵訊所言不實在，因為被兇怕了才承認故不實在云云（
    見本院卷第五七、五八、五九頁），嗣改稱行搶時伊沒有在車上，伊聽錯了，本
    件伊沒有犯案，八十九年六月十九日那天伊沒有和他們一起出去，伊沒有參與這
    件搶案等語（見本院卷第六二頁、八一頁、本院九十一年十一月二十六日審判筆
    錄）。至被告丙○○則於本院訊問時供稱：當時只有伊和戊○○二人而已，戊○○當時坐在伊右後方，當時被害人機車是行駛在伊的汽車右方，不是在左方，我
    們汽車後面的左、右玻璃都有搖下，我們行搶與被查獲時，駕駛不同一部車，於
    八十九年六月十九日二十一時十五分左右行搶時，被告乙○○沒有在車上，伊係
    與被告戊○○分贓云云。至被告戊○○則辯稱：伊有坐在車上，但伊不知道要前
    去行搶，伊也沒有實施行搶犯行，伊當時人有坐在車上，但沒有參與搶案，當天
    是丙○○先開車來載伊，後又到大甲溪附近載一個年輕人，但那個年輕人不是在
    庭上的被告乙○○，行搶的人不是伊，是由丙○○當天所載的另一個年輕人所搶
    的等語（見本院九十一年十一月二十六日審判筆錄）。經查：
　（一）被告丙○○於偵訊中供稱：「車子是我開的沒錯。當時車上坐有三人，戊○○坐駕駛座旁邊，乙○○坐後面，下手行搶之人為乙○○。當時他們二人好
        像都坐後面。裡面東西分一分，我拿裡面幾千元而已，然後我便載他們回家
        ，皮包好像丟掉了。當天沒有商議，是臨時起意，下手之人為乙○○。」（
        參照八十九年度偵字第一二七五二號偵查卷第九四頁）等語，復於原審審理
        中供稱：「當天我開車，原先戊○○坐前座，因戊○○說他要注射海洛因，
        後來他才改坐右後座。」等語（參照原審卷九十一年六月七日審判筆錄），
        由此可知，被告丙○○駕駛前開自小客車，係先行搭載被告戊○○，被告戊○○依據常情乘坐駕駛座旁之座位，其後改往右後乘客座，以方便施用毒品
        ，應堪認定；又被告戊○○於偵訊中供稱：「我可以讓被害人指認，是另一
        位年輕人搶的，那位年輕人當時坐在後座，而那位年輕人是在中途由丙○○
        接上車的。」、「不是我搶的，裡面東西由那位年輕人拿去了，他說要拿去
        送人，我沒有拿裡面東西。」（參照八十九年度偵字第一二七五二號偵查卷
        第九三、九四頁）等語，而被告乙○○於偵查中亦供稱：「（問：丙○○在
        八十九年六月十九日晚上九點多，開車在大雅鄉○○路搶了李金滿、吳清波
        的皮包，你是否在場？）我在車上睡覺，醒來就發現車上有女用皮包、手錶
        ，我問他是誰的，他說是搶來的。」、「（問：六月十九日晚上九點多，在
        大雅鄉○○路復興飯店旁，駕同一自小客車，搶劫騎機車之一對夫婦，當時
        你有無在車上？）有，我在車後面。」（參照八十九年度偵字第一二七五二
        號偵查卷第三一頁正面、第四○頁正面）等語，依據被告丙○○、戊○○二
        人之上揭供述可知，案發當時車上確有第三人在場，而被告丙○○既從未供
        稱案發時間曾經搭載其他第三人，僅供述搭載過被告乙○○，被告乙○○復
        供稱案發當時人在車後座，則被告戊○○指稱乘坐於左後座之年輕人應係被
        告乙○○無訛。
　（二）再者，被害人吳清波於警訊中證稱：「我於八十九年六月十九日晚上二十一
        時十五分，騎ＩＷＸ－四六二號重型機車，載我太太李金滿去清泉崗忠義村
        ，回程時，行經大雅鄉○○村○○路復興飯店旁時，因要過鐵路平交道速度
        慢下來，突然有一輛深色，類似黑或寶藍色（因當時很暗看不清楚）之轎車
        ，開近我機車旁即搖下駕駛座後（左）之車窗，即有一名年輕歹徒很快搶走
        我太太背著的手提包，我也立即追他，但因他們的車速太快，我追到高速公
        路中清交流道下，就消失了。」（參照八十九年六月二十二日警訊筆錄）等
        語，復於原審審理中證稱：「當天我騎車載我太太，行搶者所開之車，兩邊
        窗戶都有開，他們是從右後方搶我太太的皮包，僅知歹徒所駕駛之車色是暗
        色的，我有追歹徒，但因我們與歹徒所駕之車子距離有百來公尺之遠，無法
        看清車牌號碼。」（參照原審卷九十一年六月七日審判筆錄）等語，再於本
        院訊問時到庭證述：「他們是從我機車的右後方搶我太太的，依據我太太告
        訴我是坐在車子駕駛座後方的人打開車窗搶的，當時歹徒是開何顏色的車無
        法判定，只能說是暗色轎車，是私人轎車，且當時天色很黑，無法看清車牌
        ，且我太太被搶後，我太太就下車，我騎機車去追，但差了好幾百公尺而無
        法追上，我只知道有人開車，但後座坐了幾人我不清楚：：：我的印象是從
        我右後方行搶，故不會記錯，：：：因為我住在那裡，對那裡地形很熟悉，
        所以都會往中間騎機車，而且左邊是運動公園，被搶地點有凹洞，所以速度
        不可能快，且那地方路很寬，可以兩部計程車會車等語（見本院九十一年十
        月三十一日訊問筆錄）。被害人李金滿於原審時亦到庭證稱：「當天晚上我
        先生騎車載我，行搶者是開車，他們從後面搶我的皮包，我當時受驚嚇，且
        天色已暗，也沒有看清楚他們是從何處搶我，歹徒面貌如何我也看不清楚，
        被搶走了新台幣八千元、金項鍊一條、戒指二只、面額一千五百五十元之支
        票一紙、印章二顆、存摺二本」（參照原審卷九十一年六月七日審判筆錄）
        等語，依據被害人吳清波、李金滿之證述內容可知，當時行搶之時之車輛，
        係由被害人機車之右後方前來，行搶之人係乘坐於前開自小客車左後座之人
        ，而被告丙○○供稱被告戊○○係由駕駛座旁之座位改換乘坐於右後座，則
        被告戊○○應非下手行搶之人，實際下手行搶之人應為乘坐於左後座之被告
        乙○○；至於被告丙○○於原審審理中暨本院訊問時，一再供稱行搶之人係
        被告戊○○，被告乙○○並不在場，又其行搶時，被害人機車係在其右邊，
        其係在被害人機車左邊，由其駕車，並由坐在右後座之戊○○行搶，被害人
        太太的皮包是背在左肩云云，被告戊○○則於本院審理時供稱係另一年輕人
        下手行搶，並非伊行搶，當時被告乙○○不在車上云云，然於行搶當時，車
        上究係二人或三人在場，上揭被告丙○○、戊○○二人前後所供不一，出入
        甚大，且被告丙○○亦未提及有如被告戊○○所述之另一年輕人，是其等所
        辯顯有諸多矛盾之處；況被告丙○○上開辯解其係由被害人機車左邊駕車行
        搶等情，亦顯與證人吳清波之證言不符，委無可採。再稽之被告乙○○於觀
        察勒戒處所進行觀察勒戒中，與家屬會面之時，供稱：「問跟世朋的那件，
        我都推給世朋。」等語（參照八十九年度偵字第一二七五二號偵查卷第六五
        頁），顯見被告丙○○、戊○○二人之供述，被告戊○○有推卸責任之情，
        而被告丙○○、戊○○亦均有刻意迴護被告乙○○之嫌，至被告乙○○之供
        述亦有不實在之瑕疵情形存在，自難採信。
　（三）又查被告丙○○駕駛前開自小客車搭載被告戊○○、乙○○，由被告乙○○
        下手行搶，被告丙○○、戊○○、乙○○朋分搶得之財物，部分財物棄置於
        被告丙○○駕駛之前開自小客車內，剩餘之財物則由被告戊○○負責丟棄，
        本件搶奪案件，雖係臨時起意，惟由被告丙○○、戊○○、乙○○三人間朋
        分財物花用及互相推諉之情，業已令人起疑，且對於何人提議行搶雖未可知
        ，然由被告丙○○、乙○○、戊○○就行搶結構之行為分擔觀之，益徵被告
        丙○○、戊○○、乙○○三人間確有共同行搶之犯意聯絡及行為分擔。綜上
        所述，被告丙○○、戊○○、乙○○三人結夥行搶之事，應堪認定，被告戊○○、乙○○所辯，顯係事後卸責之詞，要難採信；而被告丙○○所辯，亦
        係避重就輕迴護之詞，亦難採信。
　（四）至被告乙○○固辯稱其警、偵訊筆錄不實在云云，惟據證人蘇振榮於原審時
        到庭結證稱：「我是擔任小隊長，本案被告乙○○第二次訊問筆錄，是由我
        負責訊問製作，地點是在員林收費站旁第三隊刑事組二樓辦公室，當場有四
        、五人在場，由我訊問，訊問中被告乙○○一開始並沒有坦承，是查到被害
        人之後，被告乙○○才承認犯案，被告丙○○當時是受傷扶柺杖進來，被告
        乙○○身體狀況很正常，當時組長唐念舜、偵查員吳振利、林儀尚也在場，
        當場並沒有打人，被害人指認時，被告乙○○態度很好，辦公室內有六張桌
        椅，當時被告戊○○並沒有在場，被告丙○○是在辦公室內的另一角落，他
        可聽到整個訊問過程。」（參照原審卷九十一年四月十七日審判筆錄）等語
        ，證人林儀尚於原審到庭結證稱：「我是任職警察局偵查員，當天被告乙○○第三次訊問筆錄是由我訊問，第二次訊問被告乙○○，我也有在場，但我
        負責執行其他業務，之後隔了約五個鐘頭左右，也是在同一辦公室，我訊問
        被告乙○○時，他的態度很合作，被告丙○○當時人在何處，我已不記得了
        ，而被告丙○○的腳有受傷，被告乙○○身上沒有受傷，也沒有人打他。」
        （參照原審卷九十一年四月十七日審判筆錄）等語，證人曾勝良於原審到庭
        結證稱：「我任外勤職務，查獲本案之時，我有在員林分隊辦公室，我是負
        責訊問被告乙○○，辦公室是開放式，內有二張桌子，我訊問他時，他的態
        度不好，搶奪部分都否認，我訊問的是毒品部分，本案是到本局時他才承認
        ，我訊問之時，有小隊長陳文杰、交通助理員詹培坤。攔檢時，被告丙○○
        腳就受傷了。」（參照原審卷九十一年四月十七日審判筆錄）等語，證人莊
        敬盟於原審到庭結證稱：「我擔任外勤隊巡邏員，本案我有承辦，負責訊問
        被告丙○○部分，我是在員林分隊的辦公室，被告乙○○也是在該處分開訊
        問，被告丙○○是涉嫌吸毒案件，他的態度很配合，訊問被告丙○○時，被
        告乙○○很安靜，並沒有任何哀叫舉動。」（參照原審卷九十一年四月十七
        日審判筆錄）等語，依據證人蘇振榮、林儀尚、曾勝良、莊敬盟等人之上揭
        證述內容，並未對於被告乙○○施以不法腕力，以獲取其供述內容；且由被
        告丙○○於原審審理中供稱：「乙○○是在員林分隊二樓的一間隔間，我只
　　　　有聽到乙○○在喊叫，我印象中應是小隊長蘇振榮在訊問他。」（參照原審
        卷九十一年四月十七日審判筆錄）等語，亦與被告乙○○於原審審理中供稱
        ：「當時打我的人是在庭穿制服之警員莊敬盟，當時是他叫我拿著電話簿，
        他打我的胸部一下，並叫我半蹲，我當時沒有叫，胸部會痛，現場只有我與
        莊警員在場，並沒有其他人在場，之後，在二樓訊問時，當時蘇振榮訊問我
        時，另有一位警員出言嚇我，不過並沒有人打我。」（參照原審卷九十一年
        四月十七日審判筆錄）等語，供述情節不相符合，再者，被告乙○○復未能
        提出遭受刑求之驗傷證明或傷害資料，綜上觀之，被告乙○○辯稱遭受刑求
        而為非出於任意性之供述云云，自難據以採信。
　（五）綜上所述，被告乙○○、戊○○所辯，均係事後卸責之詞，委無足採，至被
        告丙○○係刻意維護被告乙○○之詞，亦難以憑信。本件事證已臻明確，被
        告乙○○犯行，洵堪認定，應予依法論科。
二、查本件被告丙○○、乙○○、戊○○基於共同結夥搶奪他人財物之犯意聯絡，意
    圖為自己不法之所有，由被告丙○○駕車，推由被告乙○○下手行搶被害人吳清
    波、李金滿之財物得手，核被告乙○○所為，係犯刑法第三百二十六條第一項之
    結夥搶奪罪。被告乙○○與被告丙○○、戊○○三人間，顯有共同結夥搶奪之犯
    意聯絡及行為分擔，為共同正犯。原審因而適用刑事訴訟法第二百九十九條第一
    項前段、刑法第二十八條、第三百二十六條第一項之規定，並審酌被告乙○○不
    思尋正途獲取財物，竟臨時起意，結夥三人下手行搶財物，造成被害人之身體心
    理之恐懼與財產之損害，其行可議，且被告乙○○犯罪後猶飾詞狡辯，否認犯行
    ，未見悔意，犯後態度不良，並衡量被告乙○○行搶之手段，其惡性尚非重大，
    及搶奪財物之價值非鉅等一切情狀，量處被告乙○○有期徒刑一年十月，其認事
    用法核無違誤，量刑亦屬允當，上訴意旨猶執陳詞，否認犯罪，並無理由，應予
    駁回。
據上論斷，應依刑事訴訟法第三百六十七條前段、第三百六十八條，判決如主文。
本案經檢察官丁○○到庭執行職務。
中      華      民      國　  　九十一   年      十二     月     十 　  日
                                    臺灣高等法院臺中分院刑事第六庭
                                          審判長法　官　李　文　雄
                                                法　官　邱　顯　祥
                                                法　官  陳　秀　
右正本證明與原本無異。
如不服本判決應於收受送達後十日內向本院提出上訴書狀，其未敘述上訴之理由者並
得於提起上訴後十日內向本院補提理由書（均須按他造當事人之人數附繕本）。
                                                書記官  黃  禎　祥
中      華      民      國　  　九十一   年      十二     月    十一　  日
附錄論罪科刑法條：
刑法第三百二十六條：
犯前條第一項之罪，而有第三百二十一條第一項各款情形之一者，處一年以上七年以
下有期徒刑。
前項之未遂犯罰之。
                                                                        Ｉ
